臺灣屏東地方法院民事判決　九十一年度簡上字第四○號
　　上　訴　人　甲○○
　　被 上 訴人　乙○○
　　訴訟代理人　曾榮良
右當事人間請求拆屋還地事件，上訴人對於中華民國九十一年三月七日本院潮州簡易
庭九十年度潮簡字第五五五號第一審判決提起上訴，本院判決如左：
    主      文
上訴駁回。
第二審訴訟費用由上訴人負擔。
    事      實
甲、上訴人方面：
一、聲明：請求判決(一)原判決廢棄。(二)被上訴人在第一審之訴駁回。
二、陳述：除與原審判決所載相同者茲予引用外，補稱：
 (一) 系爭坐落屏東縣崁頂鄉○○○段五九○─一一地號土地原係上訴人之父吳漏沙與
    其他共有人所共有，上訴人乃向其租地建屋，且以代繳地價稅為租金，經所有土
    地共有人之同意，並出具印鑑證明，而就系爭房屋取得使用執照，並經辦理第一
    次建物登記；上訴人於系爭土地上建屋，並非無權占用。
 (二) 嗣上訴人之父吳漏沙之應有部分遭法院查封拍賣，而由被上訴人以共有人身分優
    先承購，復再協議分割由被上訴人取得系爭土地，惟依民法第四百二十五條之規
    定，系爭土地之租約，並不因所有權人變更而受影響，該租約依舊存續，上訴人
    仍非無權占有系爭土地。且上訴人建屋時，係經所有共有人同意，出具同意書並
    附印鑑證明書，方可取得使用執照及辦理保存登記，被上訴人因協議分割而取得
    原土地之特定部分，應承受此原所有共有人之同意，亦受此同意之拘束，不得主
    張上訴人無權占有。
三、證據：除援用原審之立證方法外，另提出建物登記謄本、土地登記申請書各一件
    為證。
乙、被上訴人方面：
一、聲明：請求判決如主文所示。
二、陳述：除與原審判決所載相同者茲予引用外，補稱：
 (一) 被上訴人係於八十七年三月二十八日經鈞院八十六年度執字第一七六三號拍賣程
    序而拍定取得系爭土地，並於同年四月十日取得標的物移轉證書。嗣系爭土地於
    九十年二月七日完成分割，惟被上訴人僅係單純取得系爭土地之所有權而已。
 (二) 否認系爭土地原所有人間訂有租約之情事，是應由上訴人舉證以實其說。且如有
    上訴人所指之租約，為何前揭拍賣程序中未經執行法院載明於拍賣公告？足證其
    所辯顯非實在。而上訴人系爭房屋既在被上訴人所有之土地上，自屬無權占用，
    被上訴人依民法第七百六十七條之規定，請求上訴人拆除系爭房屋，並自該地遷
    出並返還土地予被上訴人，自屬有理。
三、證據：援用原審之立證方法。
丙、本院依職權調閱本院八十六年度執字第一七六三號執行卷宗。
    理      由
一、本件被上訴人起訴主張坐落屏東縣崁頂鄉○○○段五九○─一一地號土地為其於
    九十年九月間，因共有物之分割而取得所有權，詎上訴人無正當權源占用系爭土
    地建築房屋，獲取相當於租金之利益，並致被上訴人因而受有損害，為此依民法
    第七百六十七條、第一百七十九條之規定，提起本件訴訟。至上訴人則以系爭土
    地原係上訴人之父吳漏沙與其他共有人共有，上訴人乃向其租地建屋，且以代繳
    地價稅為租金，經所有土地共有人之同意，並出具印鑑證明，而就系爭房屋取得
    使用執照，並經辦理第一次建物登記；嗣上訴人之父吳漏沙之應有部分遭法院查
    封拍賣，而由被上訴人以共有人身分優先承購，復再協議分割由被上訴人取得系
    爭土地，惟依民法第四百二十五條之規定，系爭土地之租約，並不因而受影響，
    該租約依舊存續，上訴人非無權占有系爭土地；且上訴人建屋時，係經所有共有
    人同意，被上訴人因協議分割而取得原土地之特定部分，應承受此原所有共有人
    之同意，亦受此同意拘束，不得主張上訴人無權占有等語，資為抗辯。
二、被上訴人主張其所有坐落屏東縣崁頂鄉○○○段五九○─一一地號土地，為上訴
    人占有並搭建門牌編號崁頂鄉○○村○○路七四號面積七六‧五平方公尺之加強
    磚造三層房屋之事實，業據其提出土地登記謄本、地籍圖謄本、建物登記謄本、
    所有權狀影本、民事調解筆錄、照片等件為證，且為兩造所不爭執，復經原審至
    現場勘驗明確，有勘驗筆錄附於原審卷可稽，堪信為實在。至被上訴人主張上訴
    人無權占有，上訴人則以前詞置辯，從而，本件爭執要點厥為上訴人之占有系爭
    土地是否有正當權源。
三、經查，上訴人抗辯系爭房屋乃其向原共有人即其父吳漏沙租地建屋，以代繳地價
    稅為租金；並經所有土地共有人同意，出具印鑑證明，而就系爭房屋取得使用執
    照，並經辦理第一次建物登記等情，均為被上訴人否認，而按出租人於租賃物交
    付後，承租人占有中，縱將其所有權讓與第三人，其租賃契約對於受讓人仍繼續
    存在，民法第四百二十五條第一項固定有明文，惟依本件上訴人於本院審理時自
    陳：「是口頭上約定，並未簽訂租約」、復稱：「建屋花了一百多萬元，是標會
    而來的錢，當時是標一萬元的會，共有三十幾會。其他不夠的錢是向我三個姐姐
    借的‧‧當時房屋其實是我父親要我蓋的。我姐姐也基於此才借給我錢。房屋蓋
    好後，我父親也與我住在一起」（均見本院九十一年五月十七日準備程序筆錄）
    等語綜合觀之，上訴人與其父即原共有人吳漏沙間是否果有約定租地建屋之真意
    ，並成立租賃契約一節，顯非無疑，上訴人就此復未能舉出其他證據以使本院得
    有確信之心證，其所辯就系爭土地有租賃契約云云，自無可採。次查，在他人土
    地上建造房屋，依斯時臺灣省建築管理規則第十一條固規定：「申請建造執照除
    依本法規定外，並應檢附左列文件：一土地權利證明文件：(一)土地登記簿謄本。
    (二)地籍圖謄本。(三)土地使用同意書（限土地非自有者）」，惟該條所謂「土地使
    用同意書」並未規定須以土地所有人印鑑章為限，被上訴人復否認就系爭土地有
    何同意使用之情事，從而，上訴人所辯情節，已屬有疑；況縱被上訴人所辯無虛
    ，然上訴人既未能就被上訴人於受讓系爭土地應有部分時，有何知悉或可得而知
    該分管契約一情，舉證以實其說，參酌司法院大法官會議解釋釋字第三四九號解
    釋之意旨，該分管契約亦顯無從拘束被上訴人。綜上，本件上訴人所辯情節，均
    無足採，原審為其敗訴之判決，並無不合。上訴意旨指摘原判決不當，求予廢棄
    改判，為無理由，爰予駁回。
據上論結，本件上訴為無理由，依民事訴訟法第四百三十六條之一第三項、第四百四
十九條第一項、第七十八條，判決如主文。
中　　　華　　　民　　　國　　九十一　　年　　　七　　　月　　　十　　　日
                                    臺灣屏東地方法院民事第一庭
~B審判長法官　洪有川
~B法      官  賴秀雯
~B法      官  王幸華
不得上訴
~B書  記  官  謝天祥
中　　　華　　　民　　　國　　九十一　　年　　　七　　　月　　　十　　　日
